【裁判字號】    91,易,4174
【裁判日期】    920130
【裁判案由】    贓物
【裁判全文】
臺灣高雄地方法院刑事判決                        九十一年度易字第四一七四號
    公  訴  人  臺灣高雄地方法院檢察署檢察官
    被      告  庚○○  女  二.
    選任辯護人  任進福  律師
右列被告因贓物案件，經檢察官提起公訴（九十年度偵字第一三九七三號），本院判
決如左：
    主  文
庚○○收受贓物，處有期徒刑肆月，如易科罰金，以參佰元折算壹日。扣案之帳冊壹
本，沒收。
    事  實
一、庚○○明知姓名年籍不詳之人所提供如附表所示之機車、證件係來路不明之贓物
    ，竟仍於民國九十年七月二十一日至同年月二十三日間之某日，在不詳地點收受
    之，而將之放置於其位在高雄縣仁武鄉○○村○○○街八二巷一號住處。嗣於同
    年月二十三日二十二時三十分許，在上開地點為警循線查獲，並扣得庚○○所有
    記載收受機車車種、數量之帳冊一本。
二、案經甲○○、丁○○、戊○○、乙○○訴由高雄縣警察局鳳山分局報告台灣高雄
    地方法院檢察署檢察官偵查起訴。
    理  由
一、訊據被告庚○○固不諱言於九十年七月二十三日二十二時三十分許，在前開住處
    為警查獲附表所示機車、證件之事實，惟矢口否認有何贓物犯行，辯稱：查獲之
    機車係查獲前一日夜間林廣獻之二位友人前往伊住處打麻將，因輸錢而抵押予林
    廣獻，尚未贖回即為警查獲，證件則係林廣獻之友人離開後伊在門口撿到，當時
    包成一包，其不知查獲之機車、證件為贓物云云，辯護人則以：警方於九十年七
    月二十四日訊問被告時並未依刑事訴訟法第九十五條規定為權利告知，且筆錄係
    員警誘導被告回答而製作，不得作為被告收受贓物之證據，又證人潘再文、林承
    寬證稱情節與被告所供相符，足認被告供稱查獲之二輛機車係林廣獻友人打牌輸
    錢而抵押予林廣獻並非虛假，再者，警方於九十年七月二十三日十時三十分許逕
    行搜索被告前開住處後，將搜索之事呈報法院，經法院裁定撤銷搜索，是警方所
    搜取之證據違法，不得作為認定被告收受贓物之依據置辯。經查：
  (一)按我國刑事訴訟法係採實質真實發現主義，有關證據有無證據能力，我國如一般
    大陸法系之國家，僅就消極的無證據能力或其能力限制之情形加以規定，即刑事
    訴訟法第一百五十五條第二項所規定之無證據能力、第一百五十九條、第一百六
    十條之證據能力之證據能力限制，並未規定未依法定程序所得之證據無證據能力
    ，不得作為證據。我國現制本於訴訟制度之要求，為達成發現真實之目的，故取
    得證據之程序，雖有違背法定程序，但未必足以影響其證據能力。最高法院七十
    五年台上字第九三三號判例稱：「刑事訴訟法本於職權主義之效能，凡得為證據
    之資料，均具有論理之證據能力，是以法律上對於證據之種類，並未設有任何限
    制」，亦同此旨趣。因此，在刑事訴訟法未如對非法取得之自白有排除明文規定
    外，對未依法定程序所得之證據，在以發現真實為目的之職權主義，及法院對於
    證據之取捨有自由判斷之職權下，仍應認其有證據能力，故縱然附表所示機車、
    證件係警方未依刑事訴訟法第一百三十一條規定違法搜索所得之證物，然依上開
    說明，仍有證據能力，可採為被告犯罪之證據，核先敘明。另觀之被告於九十年
    七月二十四日在鳳山分局刑事組之二次偵訊筆錄，於筆錄開頭均已載明刑事訴訟
    法第九十五條所規定之權利告知事項，且由被告於其下簽名捺印，足認被告於訊
    問之始業已知悉其有保持緘默、選任辯護人、聲請調查證據等權利，是辯護人稱
    警方於訊問前未告知被告其上開權利云云，顯有誤會。
  (二)甲○○、丁○○、楊能義所有如附表編號一至三所示之身分證、健保卡、殘障手
    冊、汽機車駕照、機車行照、機車保險卡，係分別於附表編號一至三所示時間連
    同機車遭竊，翁青暉、乙○○所有車號ＫＤ五—三七七、ＺＮＫ—三七八機車則
    係分別於附表編號四、五所示時間遭竊等情，業據告訴人甲○○、丁○○、乙○○指訴綦詳，且經證人戊○○、翁淵源證述明確，並有贓物認領保管收據、車輛
    協尋證明單、車輛竊盜資料個別查詢報表附卷可佐，足認附表所示證件、機車均
    屬贓物無訛。
  (三)又附表所示之證件、機車係在高雄縣仁武鄉○○村○○○街八二巷一號被告住處
    內查獲一節，業據證人即查獲員警丙○○、己○○證述明確，且為被告所不否認
    ，參以證人林廣獻於警訊及偵查中初訊時均陳稱：警方查獲之機車、證件應係被
    告所有，其不知機車來源等語在卷，及被告於警訊中對於扣案帳冊中所記載之「
    大Ｄ」、「丸」、「翔」、「ｍ」、「×」等符號係代表何意均能詳加說明，顯
    見附表所示之證件、機車應係被告向他人收受而來。至證人潘再文於九十年時月
    二十二日檢察官訊問時證稱：於九十年七、八月間曾與被告、林承寬及某不詳姓
    名之男子打牌，之後有二名男子前來被告住處找該不詳姓名男子，林承寬及被告
    乃起身讓該二名男子打牌，隔日，因該二名男子輸錢一時無法給付予該不詳姓名
    男子，遂將機車留下日後再拿錢來贖回等語，證人林承寬於同日檢察官訊問時證
    稱：某次打牌時，有二名男子前來找林廣獻，其與被告便起身讓該二名男子玩牌
    等語在卷，雖核與被告於同年十月四日、證人林廣獻於同年十月三十一日檢察官
    訊問時之陳稱大致相符，然被告於警訊中及九十年七月二十四日檢察官初訊時均
    供稱：機車及證件均為林獻堂載運至伊家中在卷，證人林廣獻於警訊及九十年七
    月二十四日檢察官初訊時則係陳稱：機車與證件應係被告所有，其不知來源在卷
    ，二人均未提及有二名男子打牌輸錢抵押機車之事，如在被告住處查獲之機車確
    為他人因打牌輸錢而抵押予林廣獻之物，何以被告及林廣獻於警訊及檢察官初訊
    時對此有利之事項均隻字未提，而遲至二個月後始為此陳稱，顯見被告及證人林
    廣獻指稱附表所示機車、證件乃該二名男子打牌輸錢而留下抵押之物云云，實為
    事後編纂之詞而不足採信，況證人潘再文於偵查中表示常至被告家中打牌，且於
    偵查中與證人林承寬均無法明確指出打牌期間有二名男子前來找林廣獻之日究係
    何日、該二名男子所留下之機車車種及車號，從而亦無法僅憑證人潘再文、林承
    寬之證詞認定該二名男子所留下之機車即為附表編號四、五所示之機車。
  (四)附表所示機車、證件乃甲○○、丁○○、楊能義、翁青暉、乙○○遭竊之物，已
    如前述，被告復無法指出取得附表所示機車、證件之合法來源依據，參以在被告
    住處查獲之機車二輛均無行車執照等證明文件，查獲之證件上所載所有人計有甲○○、丁○○、張清丑、張林紡、張勝男等人之情，衡情被告對於附表所示機車
    、證件係來路不明之贓物一節知之甚詳，而無推諉不知之理。此外，並有被告所
    有登載收受機車車種數量之帳冊一本扣案可稽。綜上，本件事證明確，被告犯行
    已堪認定，應依法論科。
二、核被告所為，係犯刑法第三百四十九條第一項之收受贓物罪。爰審酌被告並無前
    科紀錄，素行尚佳，有卷附之臺灣高等法院被告全國前案紀錄表可按，收受贓物
    對被害人造成追索遭竊財物之困難，及犯罪後猶否認犯行，並無悔意等一切情狀
    ，量處如主文所示之刑，並諭知易科罰金之折算標準。至扣案之帳冊一本，為被
    告所有，業據被告陳明屬實，用以登載其所收受之機車車種、數量而為供犯罪所
    用之物，爰依刑法第三十八條第一項第二款規定宣告沒收。
據上論斷，應依刑事訴訟法第二百九十九條第一項前段，刑法第三百四十九條第一項
、第四十一條第一項、第三十八條第一項第二款，罰金罰鍰提高標準條例第一條前段
、第二條，判決如主文。
中      華      民      國    九十二    年      一      月      三十    日
                                  臺灣高雄地方法院刑事第一庭
                                          法  官  黃  悅  璇
右正本證明與原本無異。
如不服本判決，應於判決送達後十日內，向本院提出上訴狀。
                                          書記官  沈      蘊
中    華    民    國      九十二      年      一      月      三十      日
附表：
┌──┬────┬─────────┬────────────────────┐
│編號│被害人  │失竊時間          │失竊物品                                │
├──┼────┼─────────┼────────────────────┤
│一  │甲○○  │九十年三月十七日  │身分證、健保卡各一張（均放在車號ＨＳ七—│
│    │        │                  │八二三號機車內一併遭竊，機車尚未尋獲）  │
├──┼────┼─────────┼────────────────────┤
│二  │丁○○  │九十年六月六日    │張清丑、張林紡、丁○○健保卡各一張、張勝│
│    │        │                  │男殘障手冊一張、丁○○汽車及機車駕照各一│
│    │        │                  │張（均放在車號ＸＺＳ—七三六號機車內一併│
│    │        │                  │遭竊，機車尚未尋獲）                    │
├──┼────┼─────────┼────────────────────┤
│三  │楊能義  │九十年七月六日    │車號ＨＴＺ—四八九號機車行照及保險卡各一│
│    │        │                  │張（均放在車號ＨＴＺ—四八九號機車內一併│
│    │        │                  │遭竊，機車尚未尋獲）                    │
├──┼────┼─────────┼────────────────────┤
│四  │翁青暉  │九十年七月二十一日│車號ＫＤ五—三七七號機車                │
│    │        │          │                                        │
├──┼────┼─────────┼────────────────────┤
│五  │乙○○  │九十年七月十八日至│車號ＺＮＫ—三七八號機車                │
│    │        │同年月二十二日間某│                                        │
│    │        │日                │                                        │
└──┴────┴─────────┴────────────────────┘
附錄法條：
刑法第三百四十九條第一項
收受贓物者，處三年以下有期徒刑、拘役或五百元以下罰金。


司法院資訊處製作；財團法人民間司法改革基金會備份。
